【裁判字號】    97,交聲,232
【裁判日期】    971021
【裁判案由】    違反道路交通管理處罰條例
【裁判全文】
臺灣宜蘭地方法院交通事件裁定         97年度交聲字第232號
原處分機關  交通部公路總局臺北區監理所宜蘭監理站
異  議  人
即受處分人  甲○○
上列受處分人因違反道路交通管理處罰條例案件，對於交通部公
路總局臺北區監理所宜蘭監理站民國97年8月4日所為之宜監字第
裁43─ZID015850號裁決聲明異議，本院裁定如下：
    主  文
異議駁回。
    理  由
一、原處分意旨略以：異議人即受處分人甲○○於民國97年4月2
    9日9時10分許，駕駛車牌號碼BQ-5391號自小客車，行駛於
    高速公路，不遵使用行車管制規定，在最高速限為時速80公
    里之國道五號高速公路北向9.05公里處，以時速93公里之速
    度超速行駛，經國道公路警察局第九警察隊以公警局交字第
    ZID015850號製單舉發，交通部公路總局臺北區監理所宜蘭
    監理站遂依道路交通管理處罰條例第33條第1項第1款規定，
    裁處受處分人罰鍰新臺幣三千元。
二、異議意旨略以：異議人甲○○固有於97年4月29日9時10分許
    ，駕駛車牌號碼BQ-5391號自小客車，行經國道五號高速公
    路北向9.05公里處，然異議人當時並未有超速之違規行為，
    如果我用時速93公里超速行駛，警方拍的照片不會那麼清晰
    ，事實上是因為別人超車，警方誤照到我的車子。況且，警
    方也沒有在舉發地點前的300公尺處設置前有測速照相之警
    告標示。為此，聲明異議，請求撤銷原處分。
三、按汽車行駛於高速公路、快速公路或設站管制之道路，不遵
    使用限制、禁止、行車管制及管理事項之管制規則，而有行
    車速度超過規定之最高速限或低於規定之最低速限之行為者
    ，處汽車駕駛人新臺幣三千元以上六千元以下罰鍰，道路交
    通管理處罰條例第33條第1項第1款定有明文。又汽車駕駛人
    之行為，經以科學儀器取得證據資料證明其行為違規，當場
    不能或不宜攔截製單舉發者，得逕行舉發；對於行車速度超
    過規定之最高速限或低於規定之最低速限之違規行為，採用
    固定或非固定式科學儀器取得證據資料證明者，於一般道路
    須至少於一百公尺，於高速公路、快速公路須至少於三百公
    尺前，明顯標示之，道路交通管理處罰條例第7條之2第1項
    第7款、第3項亦有明定。經查：
（一）異議人並不否認「伊於97年4月29日9時10分許，曾駕駛車
      牌號碼BQ-5391號自小客車行經國道五號高速公路北向9.0
      5公里處。國道五號高速公路越往台北的方向，路旁所標
      示的里程數越小。嗣後伊接到警方寄發之罰單，指伊於上
      開路段超速行駛。」之事實（見本院卷第16頁），且有舉
      發違反道路交通管理事件通知單一件在卷可稽。
（二）其次，證人即舉發員警洪仁彬已於本院調查時結證「97年
      4月29日9時10分許，我在國道五號高速公路北向9.05公里
      處執行測速照相勤務，我使用流動式三腳架雷射測速器。
      當天執勤時我把雷射測速器設定在時速93公里，如果車子
      時速在93公里（含）以上，雷射測速器就會自動拍照存檔
      。當天我是以雷射測速器的雷射點對準BQ-5391號自用小
      客車，測得該車速度是時速93公里，雷射測速器就拍照存
      檔，事後回到隊部我就依照存檔資料開單逕行告發。當天
      我所使用的雷射測速器之測速原理是以雷射測速器射出的
      雷射點，對準我們要偵測的車輛，雷射點會反射回來，就
      算得出來那部車子的時速，機器就會依照我們所設定的取
      締標準來決定要不要照相存檔。我們是單車單點來進行測
      速，如果在本件測速過程中，其他車子超速經過測速點，
      儀器就不會照到異議人的車子，而是照到那部超速的車子
      。當天我所使用的雷射測速儀器已經檢定合格，於執勤過
      程中該測速儀器也是正常的，本件舉發是正確無誤的。」
      等語綦詳（見本院卷第16、17頁），並有採證相片、雷達
      測速儀之檢定合格證書在卷可稽。而證人洪仁彬雖係本件
      原處分機關認定異議人有前揭違規行為之舉發員警，然因
      異議人並無法舉出或請本院調查任何對其有利之證據資料
      ，以使本院對證人所供述之異議人違規事實產生任何合理
      之懷疑，且於本件卷存證據資料內，亦無任何積極證據足
      以證明證人洪仁彬上開供述係屬虛偽，更無足以令人顯信
      其供述為不可採之品性證據或前科證據存在，且衡諸證人
      洪仁彬與異議人素不相識，並無宿怨，亦無仇隙，其顯無
      自陷於偽證罪之追訴而構詞誣賴異議人之理，故自不得以
      證人洪仁彬為本件開單告發員警，即全盤抹煞其在訴訟上
      之證人資格或其證詞之真實性。換言之，證人洪仁彬所為
      之前揭證詞，應堪信為真實，異議人空言否認證人洪仁彬
      證詞之真實性，並辯稱「伊於97年8月4日9時10分許，駕
      駛車牌號碼BQ-5391號自小客車，行經國道五號高速公路
      北向9.05公里處，並未有超速之違規行為，如果伊以時速
      93公里超速行駛，警方拍的照片不會那麼清晰，事實上是
      因為別人超車，警方誤照到伊所駕車輛。」云云，自不足
      採。
（三）至於異議人雖另辯稱「警方沒有在舉發地點前的300公尺
      處設置前有測速照相之警告標示，所以本件舉發不合法。
      」云云，然查證人即舉發員警洪仁彬已於本院調查時結證
      「國道五號高速公路北向往台北方向路邊所標示公里數越
      往台北愈小，當天在舉發地點國道公路五號北向9.05公里
      前方的9.4公里處、10.9公里處都有設置前有測速照相的
      警告標示，這些標示在舉發日之前就已經設置了。」等語
      綦詳（見本院卷第17、18頁），並有「前有測速照相」警
      告標示設置位置之相片可資佐證，可見舉發單位已於本件
      舉發地點（國道公路五號高速公路北向9.05公里處）前方
      之國道公路五號高速公路北向9.4公里處、10.9公里處，
      設置「前有測速照相」之警告標示。而道路交通管理處罰
      條例第7條之2第3項係規定「對於行車速度超過規定之最
      高速限或低於規定之最低速限之違規行為，採用固定或非
      固定式科學儀器取得證據資料證明者，於一般道路須至少
      於一百公尺，於高速公路、快速公路須『至少』於三百公
      尺前，明顯標示之。」，亦即員警於高速公路進行測速採
      證時，其設置「前有測速照相」警告標示之位置，距離其
      採證地點不得小於300公尺，俾供駕駛人反應減速。因此
      ，員警設置「前有測速照相」警告標示之位置，只要是距
      離採證地點300公尺或大於300公尺，而可供駕駛人反應之
      合理距離，均符合道路交通管理處罰條例第7條之2第3項
      規定意旨，並非謂「前有測速照相」警告標示一定要不偏
      不倚的設置於採證地點前方300公尺始屬適法。本件情形
      ，舉發單位既已於舉發地點（國道公路五號高速公路北向
      9.05公里處）前方之國道公路五號高速公路北向9.4公里
      處、10.9公里處，設置「前有測速照相」之警告標示，而
      其設置地點均距採證地點300公尺以上，而衡諸該路段之
      最高速限為時速80公里觀之，前揭「前有測速照相」警告
      標示之設置地點，亦屬可供駕駛人反應之合理距離，自已
      符合道路交通管理處罰條例第7條之2第3項規定意旨，本
      件舉發程序並無任何違法之處，是異議人前揭所辯顯然無
      稽，諉無足取。
（四）從而，異議人於97年4月29日9時10分許，駕駛車牌號碼BQ
      -5391號自小客車，行駛於高速公路，不遵使用行車管制
      規定，在最高速限為時速80公里之國道五號高速公路北向
      9.05公里處，以時速93公里之速度超速行駛，之違規事實
      ，已堪認定。
四、綜上所述，原處分機關所為之本件裁決，核與前舉道路交通
    管理處罰條例第33條第1項第1款之規定相符，並無違法或不
    當之處，故異議人以首揭情詞，對於上開裁決提起異議，並
    無理由，應予駁回。
五、據上論斷，依道路交通案件處理辦法第19條，裁定如主文。
中    華    民    國    97    年    10    月    21    日
                  交通法庭法  官  劉家祥
以上正本證明與原本無異。
如不服本裁定，應於裁定送達後5日內，向本院提出抗告狀。（
應附繕本）
                          書記官  劉謹翊
中    華    民    國    97    年    10    月    21    日


司法院資訊處製作；財團法人民間司法改革基金會備份。
